臺灣高等法院民事判決
108年度上字第1354號
上  訴  人  祥陸建設股份有限公司

法定代理人  張美嬌
訴訟代理人  林育生律師                       
複 代理 人  陳奕霖律師
被 上訴 人  陽明峰匯社區管理委員會

法定代理人  高人瑋
訴訟代理人  吳振群律師                  
上列當事人間請求給付管理費事件，上訴人對於中華民國108年9
月25日臺灣新北地方法院第一審判決（108年度訴字第108號）提
起上訴，本院於109年4月28日言詞辯論終結，判決如下：
    主      文
原判決關於命上訴人給付部分，及該部分假執行之宣告，暨訴訟
費用之裁判（除確定部分外）均廢棄。
上開廢棄部分，被上訴人在第一審之訴及假執行之聲請均駁回。
第一審（除確定部分外）及第二審訴訟費用均由被上訴人負擔。
　　事實及理由
按當事人間之訴訟係請求利息、紅利、租金、退職金或其他定
　期給付者，依民事訴訟法第427條第2項第8款規定，不問其標
　的金額或價額一律適用簡易程序。又應適用簡易訴訟程序之事
　件，第二審法院不得以第一審法院行通常訴訟程序而廢棄原判
　決；前項情形，應適用簡易訴訟事件第二審程序之規定。同法
　第451條之1規定甚明。查被上訴人起訴請求上訴人給付民國10
　3年12月1日至107年8月31日間積欠之每月管理費合計新臺幣（
  下同）152萬8,167元本息，其性質屬因定期給付之請求而涉訟
　，依前揭說明應適用簡易訴訟程序，原法院雖誤行通常訴訟程
　序審結，仍應由本院適用簡易訴訟事件第二審程序規定審理，
　合先敘明。
被上訴人主張：上訴人為伊管理之陽明峰匯社區（下稱系爭社
  區）所屬臺北市○○區○○段○○段00000○號專有部分（門牌號碼：
  同市區中央北路4段515巷20、22、26、28、30、32、36、38、
  40、42、46、48、50、52、56、58、60、62、66、68、70、72
  、76號等地下二層；面積2,295平方公尺，約相當於694坪）之
  區分所有權人，依系爭社區規約第10條第1項第2款、第5項之
  約定，其每月應繳納每坪50元之管理費計3萬4,700元，逾期未
  繳應加計以郵局1年期定期儲蓄利率加1％計算之遲延利息。惟
  上訴人積欠103年12月至107年8月共計45個月之管理費156萬1,
  500元未付，屢伊催討迄未繳納等情，爰依前揭規約之約定，
  求為命上訴人給付156萬1,500元，及自支付命令送達翌日（10
  7年10月4日）起按上開約定利率（年息2.06％）計算遲延利息
  之判決。原審判命上訴人給付152萬8,167元本息，駁回上訴人
  其餘之請求。上訴人就其受敗訴部分不服，提起上訴（被上訴
  人受敗訴判決部分，未據其聲明不服，不在本院審理範圍，下
  不贅述）。而答辯聲明：上訴駁回。
上訴人則以：伊固積欠被上訴人前述期間之管理費152萬8,167
  元未付，惟伊為系爭社區建物起造人，於103年7月間被上訴人
  成立前後分別為該社區支出如原判決附表所示物業管理費、大
  公及電信機房電費、水費、修繕雜支費等項費用計415萬7,499
  元，並多移交164萬7,812元之預付管理費予被上訴人，均得請
  求被上訴人償還，故依序以前揭伊對被上訴人之債權與其之本
  件管理費債權相抵銷，伊已無欠費等語，資為抗辯。而上訴聲
  明：㈠原判決不利於上訴人部分廢棄。㈡上開廢棄部分，被上訴
  人於第一審之訴及假執行之聲請均駁回。
經查，上訴人為被上訴人管理之系爭社區41274建號專有部分區
  分所有權人，依該社區規約第10條第1項第2款約定，應繳納每
  月管理費3萬4,700元（即每坪管理費50元×建物坪數約694坪）
  ，逾期未繳應加計以郵局1年期定期儲蓄利率加1％計算之遲延
  利息；上訴人欠繳103年12月至107年8月共計45個月之管理費1
  56萬1,500元（計算式：34,700×45＝1,561,500），扣抵被上訴
  人應返還其之閱覽室押金3萬3,333元，尚餘管理費152萬8,167
  元（下稱系爭管理費；計算式：1,561,500－33,333＝1,528,167
  ）未繳等情，為兩造所不爭執，並有該社區規約、41274建號
  建物登記謄本、催繳管理費信函在卷可稽（見原審司促卷第17
  至30、35至37、41至42頁），故被上訴人主張上訴人積欠伊系
  爭管理費迄未繳清乙事，堪以認定。
次按，共用部分、約定共用部分之修繕、管理、維護，由管理
  負責人或管理委員會（下稱管委會）為之，其費用由公共基金
  支付或由區分所有權人按其應有部分比例分擔之，此為公寓大
  廈管理條例第10條第2項所明定。又同條例第28條第3項僅規定
  起造人於召開區分所有權人會議成立管委會或推選管理負責人
  前，為公寓大廈之管理負責人。並無起造人於區分所有權人會
  議成立管委會後，仍為公寓大廈之管理負責人，亦無起造人為
  管理負責人時，上述費用由起造人負擔之明文。準此，共用部
  分、約定共用部分之修繕、管理、維護費用，應由公共基金支
  付或由區分所有權人按其應有部分比例分擔，不因管委會成立
  與否或起造人移交共用部分予管委會與否，而有差異（最高法
  院108年度台上字第1116號裁判意旨參照）。查：
㈠上訴人係系爭社區公寓大廈之起造人，其於103年7月間被上訴
  人成立前依法為該社區之管理負責人，依上訴人與該社區各買
  戶所立之房屋車位預定買賣契約書第17條第3項、第19條第5項
  約定，為保持該社區建物良好品質及維護全體用戶之共同權益
  ，買戶應預繳6個月之房屋與車位管理費（下稱預付管理費）
  ，不論買戶遷入與否，自所買該戶交屋日起即由其負擔管理費
  ，除預繳6個月之管理費外，未售戶與未遷入戶之管理費減半
  收取；該社區未成立管委會時，由上訴人自行代管或委託公寓
  大廈管理維護公司管理該社區，代管期間自該社區建物第1戶
  交屋日起或使用執照取得6個月起為正式起算日至該社區成立
  管委會或管理負責人執行業務之當月為止，期間所需各項費用
  支出以用戶所繳之管理費支付，若有不足者，買戶應依上訴人
  通知補繳。系爭社區建物嗣於102年11月29日取得使用執照，
  上訴人於被上訴人成立後，就買戶（含未售戶）依約應預付之
  6個月管理費，已於103年10月15日全數移交給被上訴人等情，
  有卷附被上訴人公寓大廈管理組織報備證明、房屋車位預定買
  賣契約書、系爭社區建物使用執照、預付管理費移交明細、付
  款支票及管理費收費憑證可稽（見原審卷㈠第31至55、335至33
  7頁），且為被上訴人所不爭執（見原審卷㈠第237、365頁、卷
  ㈡第86至87頁），均堪認定。
㈡上訴人主張：伊於被上訴人成立前後為該社區墊付103年3月至
  同年7月15日間之物業管理費140萬9,530元（下稱系爭物管費
  ）、同年2月24日至104年7月27日間地下一至三層公設及103年
  7月28日至同年9月24日間電信機房之電費161萬9,990元（下稱
  系爭公設電費），業據提出系爭物管費及公設電費繳費單據，
  及其103年11月及104年7月間函文（意旨略以：為該社區墊付
  管理費及大公水電費等費用多時，請被上訴人儘速配合辦理用
  戶名義人變更）為證（見原審卷㈠第127至156、157至169、407
  至409頁、本院卷第129、369至371頁），核屬相符。被上訴人
  對於上訴人於前述期間為該社區支出系爭物管費及公設電費乙
  節固無爭執（見本院卷第122、175頁），惟提出103年7月9日
  系爭社區第1屆第1次臨時管委會會議、同年月25日同屆第2次
  管委會會議（下分稱第1、2次會議）會議記錄等件，辯稱：兩
  造就系爭物管費及公設水電費等負擔曾為協商，後於第2次會
  議決議：伊自103年7月15日起負擔該社區物管費，另大公水電
  費至公設完成前仍由上訴人負擔（下稱系爭決議），上訴人於
  104年8月15日完成公設之點交，上開費用依系爭決議應由上訴
  人負擔云云。然上訴人否認兩造間有達成前述費用由伊負擔之
  合意，並謂伊應不受系爭決議效力之拘束，主張：伊代管期間
  所生費用，依約原應以預付管理費優先支應，惟兩造間嗣發生
  社區公設瑕疵爭執，伊依法提撥之公共基金未能領回交被上訴
  人使用，因被上訴人乏於資金運作，且代管期間所生費用亦待
  結算，伊因此同意先將全部預付管理費移交予被上訴人使用，
  但並無承諾終局負擔該費用之意等語（見原審卷㈠第327、344
  頁、卷㈡第85頁）。觀諸被上訴人所提出之第1次會議記錄固有
  「建設公司結束代管期」之提案（說明：建設公司來函表示：
  基於社區事權統一，避免出現失衡現象，將於103年7月15日起
  將社區各項事務交由管委會全權管理並於103年7月1日停止負
  擔各項費用，同時一併移轉物業管理公司合約與管委會），惟
  經決議暫時擱置，待同年7月25日管委會正式會議再行討論（
  見原審卷㈠第369頁）；第2次會議記錄雖記載作成如系爭決議
  內容之決議（見原審卷㈠第379頁）。惟上訴人就此另主張：伊
  於104年5月間始收到前揭第1次會議記錄，部分記載與被上訴
  人所提出之同次會議記錄決議內容有所出入等語，已據其提出
  與所述相符之前揭會議電子檔案紀錄為佐（見本院卷第298、3
  87至389頁），足見被上訴人製作之會議記錄確有前後不一之
  情事，第2次會議記錄所載內容得否逕信屬實，並非無疑。再
  者，證人黃敏玲代表上訴人出席該2次會議，係本於戶別：D3-
  10F、A1-10F之區分所有權人經選任為該社區副主任委員及安
  全委員之身分與會乙事，亦有被上訴人所提會議出席人員及簽
  到紀錄可稽（見原審卷㈠第369、373、375、387頁），尚難認
  黃敏玲係以起造人代表之身分列席參與上開會議；況黃敏玲於
  原審結證：前述會議紀錄內容係被上訴人先行繕打，伊當場已
  表明一般跟費用有關事項會回去再向上訴人請示，大公水電費
  部分伊已不記得等語在卷（見原審卷㈡第17頁），足見黃敏玲
  出席會議未經上訴人授予就費用負擔代為決斷之權限屬實。佐
  參上訴人自103年、104年間即一再表明伊為系爭社區墊付前揭
  費用之事，業如前述，自難執黃敏玲代表經獲選為管理委員之
  區分所有權人出席會議之事，及上訴人將全部預收管理費未扣
  抵代管期間費用移交管委會使用等情，認兩造就系爭物管費及
  公設電費已合意由上訴人負擔。此外，被上訴人復未舉證證明
  其有不經特定區分所有權人同意，悖於公寓大廈管理條例規定
  ，逕自將系爭社區共用部分之管理、維護費用，以管委會決議
  歸由特定區分所有權人之合法權限，自難認上訴人應受系爭決
  議之拘束。則上訴人主張其不受被上訴人所為系爭決議及其自
  行製作之系爭會議紀錄之拘束等語，核屬有據。被上訴人執上
  開會議記錄，抗辯前述費用應由上訴人負擔云云，並無足取。
末按二人互負債務，而其給付種類相同，並均屆清償期者，各
  得以其債務，與他方之債務，互為抵銷，民法第334條第1項定
  有明文。本件被上訴人對上訴人雖有系爭管理費債權152萬8,1
  67元存在，惟上訴人墊付之物管費及公設電費等費用性質既屬
  該社區共用部分之管理、維護費用，此費用應由公共基金支付
  或由區分所有權人按其應有部分比例分擔之，不因管委會成立
  與否或起造人移交共用部分予管委會與否而有差異，則上訴人
  主張伊得請求被上訴人償還前述墊付費用，進而依序以其對被
  上訴人之系爭物管費、電費等債權與被上訴人對伊之系爭管理
  費債權相抵銷，洵屬有據。又被上訴人對上訴人之152萬8,167
  元債權既經抵銷殆盡，上訴人就此已無欠費，被上訴人自不得
  再請求其給付系爭管理費本息。
綜上所述，被上訴人依系爭社區規約第10條第1項第2款、第5項
  約定，請求上訴人給付152萬8,167元，及自支付命令送達翌日
  起至清償日止，按約定利率年息2.06％計算之利息，為無理由
  ，不應准許。原審就此部分判命上訴人如數給付，並附條件為
  假執行及免為假執行之宣告，自有未洽。上訴意旨指摘原判決
  此部分不當，求予廢棄改判，為有理由，爰由本院廢棄改判如
  主文第二項所示。
本件事證已臻明確，兩造其餘攻擊、防禦方法及舉證，經核與
  判決結果無影響，爰不逐一論列，併此敘明。
據上論結，本件上訴為有理由，依民事訴訟法第436條之1第3
　項、第450條、第78條，判決如主文。
中　　華　　民　　國　　109 　年　　5 　　月　　19　　日
                  民事第七庭    
                    審判長法  官  周玫芳
                          法  官  王育珍
                          法  官  林翠華
正本係照原本作成。
如不服本判決，僅得以適用法規顯有錯誤為理由逕向最高法院提
起上訴，但須經本院之許可。如提起上訴，應於收受送達後20日
內向本院提出上訴書狀，其未表明上訴理由者，應於提出上訴後
20日內向本院補提理由書狀（均須按他造當事人之人數附繕本）
，上訴時應提出委任律師或具有律師資格之人之委任狀；委任有
律師資格者，另應附具律師資格證書及釋明委任人與受任人有民
事訴訟法第466條之1第1項但書或第2項（詳附註）所定關係之釋
明文書影本。如委任律師提起上訴者，應一併繳納上訴審裁判費
。
中　　華　　民　　國　　109 　年　　5 　　月　　19　　日
　　　　　　　　　　　　　書記官  黃文儀
附註：
民事訴訟法第466條之1（第1項、第2項）：
對於第二審判決上訴，上訴人應委任律師為訴訟代理人。但上訴
人或其法定代理人具有律師資格者，不在此限。
上訴人之配偶、三親等內之血親、二親等內之姻親，或上訴人為
法人、中央或地方機關時，其所屬專任人員具有律師資格並經法
院認為適當者，亦得為第三審訴訟代理人。